【裁判字號】    89,訴,1493
【裁判日期】    890908
【裁判案由】    偽造文書
【裁判全文】
台灣台中地方法院刑事判決                        八十九年度訴字第一四九三號
    公  訴  人  臺灣臺中地方法院檢察署檢察官
    被      告  甲○○
右列被告因偽造文書案件，經檢察官聲請簡易處刑（八十九年度偵字第八九一二號）
，本院豐原簡易庭認不宜以簡易處刑判決，移由本院刑事庭改依通常程序審理，本院
判決如左：
    主  文
甲○○以詐術使第三人得財產上不法之利益，處罰金壹萬元，如易服勞役，以參佰元
折算壹日，緩刑貳年。
    事  實
一、甲○○意圖向財政部國有財產局台灣中區辦事處（國有財產局）承租坐落台中縣
    東勢鎮○○段石角小段第二一九六地號之國有土地，使其配偶高林梅玉取得使用
    該筆土地之不法利益，經告知高林梅玉，欲以伊之名義向國有財產局申辦承租土
    地，並得其同意，且概括授權甲○○以其名義辦理承租國有土地相關事務後，甲
    ○○明知坐落台中縣東勢鎮○○段石角小段二一九六地號上之門牌號碼台中縣東
    勢鎮○○街大南巷六之八號木造房屋一棟非其配偶高林梅玉所有，竟於民國（下
    同）八十四年七月十八日，以對申辦過程毫不知情之高林梅玉之名義，在申書內
    偽填高林梅玉為上開木造房屋之所有權人，向東勢鎮公所建設課申請核發上開房
    屋之建築物證明書，致使承辦公務員陷於錯誤，將此等不實事項登載於其職務上
    所掌之八四東鎮建字第一一七九八號東勢鎮建築物證明書公文書內，並於同年八
    月一日核發之，足以生損害於臺中縣東勢鎮公所建設課對於上開建築物證明書核
    發之正確性。再於八十五年一月二十二日，以高林梅玉名義書立切結書，佯稱高
    林梅玉為上開房屋之所有權人，與前開不實之建築物證明書一同交付不知情之代
    書賴賜玉，委由其於同年二月九日持以向財政部國有財產局臺灣中區辦事處申請
    承租上開國有土地而行使之，致財政部國有財產局臺灣中區辦事處陷於錯誤，於
    八十五年八月二十日，將該國有土地出租予高林梅玉，因而使高林梅玉得有不法
    承租上開國有土地之利益。
二、案經臺中縣警察局東勢分局報請臺灣臺中地方法院檢察署檢察官偵查起訴。
    理  由
一、訊據被告甲○○對於右揭犯行坦承不諱，核與證人高林梅玉於警訊及偵查中、證
    人賴賜玉於警訊中所證情節相符，並有實施建築管理地區建築物證明申請書影本
    、東勢鎮建築物證明書影本、承租國有非公用不動產申請書影本、國有基地、房
    地定期換約續租申請書影本各一份、租賃契約影本二份在卷足稽，本件事證明確
    ，被告犯行堪以認定。
二、核被告所為，係犯刑法第二百十六條、第二百十四條之行使使公務員登載不實文
    書罪，及同法第三百三十九條第二項之詐欺得利罪。被告利用不知情之人，持不
    實之文件，向國有財產局申辦承租國有土地之行為，係間接正犯。其所為之使公
    務員登載不實之低度行為為上開行使之高度行為吸收，不另論罪。又所犯上開行
    使使公務員登載不實文書罪及詐欺得利罪間，有方法結果之牽連關係，應從一重
    之詐欺得利罪處斷。至於被告所為刑法第二百十六條、第二百十四條之行使使公
    務員登載不實文書罪及刑法第三百三十九條第二項之詐欺得利罪等部分犯罪，起
    訴法條雖未論及，惟起訴事實既已記載明確，且行使使公務員登載不實文書部分
    因與使公務員登載不實部分具吸收犯之實質上一罪關係，又詐欺得利罪部分，與
    其餘部分犯罪為牽連犯，屬裁判上一罪關係，自均為本院審理論究範圍，併予敘
    明。爰審酌被告因所承買之坐落台中縣東勢鎮○○○段二一五三、二一九八及二
    一九九地號土地與欲承租之同右小段二一九六地號之國有土地彼此相鄰，且坐落
    該國有土地上之木造房屋，因林務局東勢林區管理處已閒置數十年未加管理，被
    告為供己置放農具，開發個人所有上開土地之用，始佯稱該木造房屋有所有權，
    藉以承租該國有土地，有不動產買地契約書、所有權移轉契約書及地籍圖謄本可
    參，被告之犯罪動機、目的、手段、所生危害尚屬輕微及犯後坦承犯行之犯後態
    度等一切情狀，量處如主文所示之刑，並諭知易服勞役之折算標準，以示懲儆。
    又被告前未曾受有期徒刑以上刑之宣告，有臺灣高等法院被告全國前案紀錄表一
    紙可按，其因一時失慮，偶罹刑典，經此刑之宣告後，應知戒慎，信無再犯之虞
    ，本院因認所宣告之刑以暫不執行為適當，併予宣告緩刑二年，以啟自新。
三、公訴意旨另以：被告甲○○於八十五年間，偽造高林梅玉為上開房屋所有權人之
    內容於切結書內，後於八十五年一月二十二日委由代書賴賜玉持向財政部國有財
    產局臺灣中區辦事處申請辦理承租前開國有土地而行使之，因認被告亦涉有刑法
    第二百十六條、第二百十條之行使偽造私文書罪嫌。惟按刑法第二百十條之偽造
    私文書罪，以無制作權人而捏造他人名義制作該文書為構成要件，如行為人對於
    此種文書本有制作權，縱令其制作之內容虛偽，且涉及他人之權利，除合於同法
    第二百十五條之規定，應依該條處罰外，尚難論以首開法條之罪（最高法院三十
    一年度上字第二一二四號判例要旨參照）。又如行為人基於他人之授權委託，即
    不能謂無制作權（最高法院四十七年度上字第二二六號判例要旨參照）。查被告
    係基於其配偶高林梅玉之授權委託，而為其處理申請承租上開國有土地之相關事
    宜，顯見被告就上開切結書有制作之權，則縱令其制作之內容虛偽，且涉及他人
    之權利，揆諸前揭判例要旨，仍不構成刑法第二百十條之偽造私文書罪，從而被
    告持該切結書據以申請承租上開國有土地，亦不構成刑法第二百十六條、第二百
    十條之行使偽造私文書罪，公訴人認被告此部分涉有行使偽造私文書罪，即有未
    合，此外本院復查無其他證據足資認定被告確有公訴人所指此部分之犯行，惟公
    訴意旨認此部分與前揭論罪科刑之使公員登載不實罪間有方法結果之牽連犯關係
    ，屬裁判上一罪，爰不另為無罪之諭知。
據上論斷，應依刑事訴訟法第四百五十二條、第二百九十九條第一項前段，刑法第二
百十六條、第二百十四條、第三百三十九條第二項、第一項、第五十五條、第四十二
條第二項、第七十四條第一款，罰金罰鍰提高標準條例第一條前段、第二條，判決如
主文。
中    華    民    國      八十九      年      九      月      八        日
                                      台灣台中地方法院刑事第二庭
                                              法  官  林  靜  芬
右正本證明與原本無異。
如不服本判決，應於判決送達後十日內向本院提出上訴狀，上訴於臺灣高等法院臺中
分院( 須附繕本 )。
                                              書記官
中    華    民    國      八十九      年      九      月      十一      日
附錄論罪科刑實體法條文：
中華民國刑法第三百三十九條
 (普通詐欺罪)
意圖為自己或第三人不法之所有，以詐術使人將本人或第三人之物交付者，處五年以
下有期徒刑、拘役或科或併科一千元以下罰金。
以前項方法得財產上不法之利益或使第三人得之者，亦同。
前二項之未遂犯罰之。


司法院資訊處製作；財團法人民間司法改革基金會備份。
